臺灣高等法院民事判決　　　　　　　　95年度上易字第1006號
上　訴　人　甲○○
　　　　　　　　　　　　樓
被上訴人　　中國信託商業銀行股份有限公司
法定代理人　丙○○
訴訟代理人　乙○○
上列當事人間請求清償借款事件，上訴人對於中華民國95年10月
19日臺灣臺北地方法院95年度訴字第7616號第一審判決提起上訴
，本院於96年2月7日言詞辯論終結，判決如下：
    主  文
上訴駁回。
第二審訴訟費用由上訴人負擔。
    事實及理由
一、本件依兩造簽訂之約定書第16條約定，雙方合意以原審法院
    為第一審管轄法院，且上訴人於原審亦到庭為言詞辯論（見
    原審卷第39頁），是原審自有管轄權。上訴人於上訴後始爭
    執該合意管轄約定顯失公平云云，尚無可採，合先敘明。
二、被上訴人主張：原審共同被告非凡國際事業有限公司（原名
    富華娛樂事業有限公司，下稱非凡公司）邀同原審共同被告
    林世宏、上訴人甲○○為連帶借款人，於民國93年12月24日
    向被上訴人借款新台幣（下同）70萬元，約定自93年12月24
    日至98年12月24日止分期清償，利息按年息13%計付，如未
    依約履行，除仍按上開利率計息外，逾期在6個月以內按上
    開利率10%，超過6個月部分按上開利率20%加計違約金，並
    喪失期限利益，債務視同全部到期。詎原審共同被告及上訴
    人自94年5月3日起即未依約分期攤還，債務視同全部到期，
    尚積欠本金66萬5872元、利息及違約金，屢經催討，未獲置
    理，為此提起本件訴訟。原審判決原審共同被告及上訴人應
    連帶給付被上訴人66萬5872元，及自94年11月24日起至清償
    日止，按年息13%計算之利息，並自94年12月25日起至清償
    日止，其逾期在六個月以內者，按上開利率10%，逾期超過
    六個月者，按上開利率20%計付之違約金。其於本院答辯聲
    明：上訴駁回。
三、上訴人則以：系爭車輛借款既係由原審共同被告非凡公司提
    供汽車而向被上訴人借貸，被上訴人亦將該貸款直接交付非
    凡公司，上訴人從未因本件車貸事實收到由被上訴人交付之
    貸款，兩造如何能成立該車貸之消費借貸契約？由此可證，
    上訴人於系爭借貸契約顯非係借款人，而係連帶保證人。且
    由系爭契約書之簽名順序依次為非凡公司（即富華娛樂事業
    有限公司）、林世宏、最末方為上訴人，與一般公司借貸而
    由「董監連保」之情狀相若，再再證明上訴人當時係以「保
    證人」之意思簽署該份借貸契約，自應僅承擔「連帶保證人
    」之責任。依銀行法第12條之1規定，被上訴人應先向主債
    務人求償，求償不足部分始得向連帶保證人平均求償之。且
    上訴人現經濟狀況不佳，無力清償等語，資為抗辯。其上訴
    聲明：(1)原判決不利於上訴人部分廢棄。(2)被上訴人在第一
    審之訴駁回。
四、查原審共同被告非凡公司（原名富華娛樂事業有限公司）邀
    同原審共同被告林世宏、上訴人甲○○為連帶借款人，於民
    國93年12月24日向被上訴人借款70萬元，約定自93年12月24
    日至98年12月24日止分60期，以每月為一期，按年金法平均
    攤還本金及利息，於每月24日繳付。利息按年息13%固定計
    付，如未依約履行，除仍按上開利率計息外，逾期在6個月
    以內按上開利率10%，超過6個月部分按上開利率20%加計違
    約金，並喪失期限利益，債務視同全部到期。系爭借款自94
    年5月3日起即未依約清償，尚積欠本金66萬5872元及自94年
    11月24日起算之利息、自94年12月25日起算之違約金。此為
    兩造所不爭執（見原審卷第39頁），並有車輛貸款申請書暨
    客戶基本資料表、車輛貸款借據暨約定書、約定書、動產擔
    保交易登記證明書、汽車新領牌照登記書、放款歷史交易查
    詢（見本院卷第43至47頁、原審卷第10至22頁）可稽。
五、上訴人雖以前詞置辯，但查：
(一)按解釋契約，固須探求當事人立約時之真意，不能拘泥於契約
  之文字，但契約文字業已表示當事人真意，無須別事探求者，
  即不得反捨契約文字而更為曲解（最高法院17年上字第1118號
  判例參照）。
(二)查依兩造簽訂之車輛貸款借據暨約定書明確記載上訴人為連帶
  借款人（見本院卷第44頁）。且觀諸卷附車輛貸款申請書暨客
  戶基本資料表（見本院卷第43頁），該申請人資料欄內有「連
  帶借款人」、「連帶保證人資料」、「共同發票人」三項欄位
  ，其所勾選者即為「連帶借款人」。另該資料表聲明書之簽章
  欄亦有「連帶借款人」、「連帶保證人」、「共同發票人」三
  項欄位，上訴人亦勾選「連帶借款人」，並於其後簽名蓋章。
  可見其確係以連帶借款人之身分與被上訴人締結系爭消費借貸
  契約，而就系爭借款負連帶責任。
(三)又原審共同被告非凡公司、林世宏、上訴人於系爭借貸均為借
  款人，此觀卷附車輛貸款借據暨約定書之記載甚明。上訴人以
  渠等簽名先後之順序為借款人及連帶保證人之區分標準，殊乏
  依據，且與上開車輛貸款借據暨約定書之明文記載顯然相左，
  難以憑信。
(四)上訴人雖云其未收受借款，無從與被上訴人成立系爭消費借貸
  契約。惟查，系爭消費借貸之借款人共有三人即非凡公司、林
  世宏、上訴人，且表明連帶之旨。系爭借款70萬元於契約成立
  翌日即93年12月24日即撥款入非凡公司帳戶，此為兩造所不爭
  執，並有放款歷史交易查詢附卷可參，且上訴人為本件上訴前
  ，均未爭執未收受借款，足證被上訴人主張其已依約交付借款
  並匯入借款方指定之帳戶一節非虛。上訴人自不得以其個人未
  收受款項為由否認系爭借款之交付事實。
(五)上訴人另引銀行法第12條之1為辯，按銀行法第12條之1第3項
  固規定「未來求償時，應先就借款人進行求償，其求償不足部
  分得就連帶保證人平均求償之。但為取得執行名義或保全程序
  者，不在此限。」惟上訴人既為連帶借款人，即無銀行法第12
  條之1之適用。上訴人此節所辯，亦無可採。
六、從而，被上訴人依消費借貸及連帶債務法律關係，訴請上訴
    人與原審共同被告非凡公司、林世宏連帶給付被上訴人66萬
    5872元，及自94年11月24日起至清償日止，按年息13%計算
    之利息，並自94年12月25日起至清償日止，其逾期在六個月
    以內者，按上開利率10%，逾期超過六個月者，按上開利率
    20%計付之違約金，洵屬有據，應予准許。原審判命上訴人
    如數給付，尚無不合。上訴意旨指摘原判決不當，求予廢棄
    改判，為無理由，應予駁回。
七、據上論結，本件上訴為無理由，依民事訴訟法第449條第1項
    、第78條，判決如主文。
中　　華　　民　　國　　96　　年　　3 　　月　　7 　　日
                    民事第一庭
                        審判長法　官  張耀彩
                              法　官  林金吾
                              法　官  盧彥如
正本係照原本作成。
不得上訴。
中　　華　　民　　國　　96　　年　　3 　　月　　8 　　日
                              書記官  鄭兆璋
